【裁判字號】    97,抗,104
【裁判日期】    970827
【裁判案由】    本票裁定強制執行
【裁判全文】
臺灣臺南地方法院民事裁定               97年度抗字第104號
抗  告  人  丙○○
相  對  人  彰化商業銀行股份有限公司
法定代理人  乙○○
代  理  人  甲○○
抗告人因與彰化商業銀行股份有限公司間拍賣抵押物事件，對於
中華民國97年7月9日本院97年度司拍字628號裁定提起抗告，本
院裁定如下：
    主  文
抗告駁回。
抗告程序費用新臺幣壹仟元由抗告人負擔。
    理  由
一、按扺押權人，於債權已屆清償期而未清償者，得聲請法院拍
    賣抵押物，就其賣得價金而受清償；民法第873條第1項定有
    定有明文。是抵押權人依此項規定聲請拍賣抵押物係屬非訟
    事件，法院所為准駁之裁定，無確定實體法上法律關係存否
    之性質，於債權及抵押權之存否無既判力，故袛須其抵押權
    已經依法登記，且債權已屆清償期而未受清償，法院即應為
    准許拍賣抵押物之裁定，至對於此項法律關係有爭執之人，
    為求保護其權利，不妨提起訴訟，以求解決，不得僅依抗告
    程序聲明其爭執，並據為廢棄拍賣抵押物裁定之理由（最高
    法院51年10月8日民刑庭總會決議(三)參照）。
二、本件相對人原聲請意旨略以：抗告人丙○○以其所有如附表
    所示之不動產，為向相對人借款之擔保，設定新臺幣（下同
    ）1,200,000元之最高限額抵押權，存續期間自民國（下同
    ）95年2月13日起至145年2月12日止，債務清償期依照各個
    債務契約所定清償日期，經登記在案。嗣因抗告人丙○○於
    95年2月17日邀同第三人陳清華為連帶保證人與相對人簽訂
    憑卡自動融資借款契約，約定期限至96年2月10日止，在10
    00,000元之範圍內憑金融卡或存摺與取款憑條向相對人取款
    ，期限屆滿前雙方未以書面為反對之意思表示時，原期限續
    展1年，惟續展後之期限不得超過98年2月10日。詎抗告人丙
    ○○於97年2月10日契約到期時因擔保品估值不足，且保證
    人亦存款不足遭退票致無法辦理續約，尚欠本金共994,299
    元及利息、違約金，依約定本件借款已全部到期。並提出抵
    押權設定契約書影本、抵押權設定契約書其他約定登記事項
    影本、他項權利證明書影本、土地登記謄本各1件、憑卡自
    動融資借款契約1件、客戶往來帳戶一覽表1件、放款戶資料
    一覽表查詢1件、第一類票據信用資料查覆單1件、催告函2
    件、存摺存款-交易明細查詢1件為證。原裁定則以：抗告人
    丙○○於97年6月5日所提之民事陳報狀，陳稱系爭債權應於
    98年2月10日始屆清償期，且丙○○均按規定繳付利息云云
    。惟聲請人表示保證人陳清華有退票紀錄，且丙○○97年3
    月21日當期亦未繳付利息，並以非訟事件採形式審查，丙○
    ○之陳述意見，屬實體事項，法院無從審酌，應另循訴訟途
    徑以謀解決，原聲請經核尚無不合，應予准許。
三、抗告意旨則以：本件業經循訴訟途逕解決，實體審查部分，
    業經繫屬臺灣高雄地方法院，同時抗告人均按規定繳付利息
    ，且系爭債權應於98年2月10日始屆清償期，故非訟事件縱
    然係採形式審查，但在外觀上無法認定相對人所表示係為真
    實，同時目前業經提起實體訴訟，為避免無法回復之損害，
    應予暫緩拍賣為適當，原裁定遽以准許，於法不符等語。
四、經查：抗告人之保證人陳清華有退票紀錄，且丙○○97年3
    月21日當期亦未繳付利息，本件本屬非訟事件採形式審查，
    相對人業已提出抵押權設定契約書影本、抵押權設定契約書
    其他約定登記事項影本、他項權利證明書影本、土地登記謄
    本各1件、憑卡自動融資借款契約1件、客戶往來帳戶一覽表
    1件、放款戶資料一覽表查詢1件、第一類票據信用資料查覆
    單1件、催告函2件、存摺存款-交易明細查詢1件等證物為憑
    。從而，原審就相對人之主張及其提出之證據為形式上之審
    查，認相對人主張之本件抵押權已依法登記，且債權已屆清
    償期而未受清償等情，足堪認定，而為准許相對人拍賣抵押
    物之裁定，並無違誤。抗告人主張事項，亦係實體上之爭執
    ，應由抗告人另行提起訴訟，以資解決，要非於本件非訟程
    序所得加以審究。抗告意旨指摘原裁定不當，求為廢棄，為
    無理由，應予駁回。
四、次按非訟事件程序費用之負擔，有相對人者，準用民事訴訟
    法有關訴訟費用之規定；又訴訟費用，由敗訴之當事人負擔
    ；而法院為終局判決時，應依職權為訴訟費用之裁判；非訟
    事件法第21條第2項、民事訴訟法第78條及第87條第1項分別
    定有明文。 經核本件非訟事件程序費用額為新台幣1,000元
    （即抗告費），而抗告人之抗告為無理由，爰依上開規定確
    定抗告人應負擔之訴訟費用如主文第2項所示。
五、據上論結，本件抗告，為無理由，依非訟事件法第46條、第
    21條第2項、第24條第1項， 民事訴訟法第495條之1第1項、
    第449條第1項、第95條、第87條第1項、第78條， 裁定如主
    文。
中    華    民    國    97    年    8     月    27    日
                  民事第二庭  法   官  曾鴻銘
以上正本證明與原本無異。
如不服本裁定，僅得於收受本裁定正本送達後10日內，以適用法
規顯有錯誤為理由，向本院提出再抗告狀，（須附繕本一份及
繳納再抗告裁判費新台幣1,000元），經本院許可後始可再抗告。
中    華    民    國    97    年    8     月    27    日
                              書記官  盧昱蓁
┌───────────────────────────────┐
│附表：                                     97年度抗字第104號  │
├──┬────────────────┬─┬────┬────┤
│    │    土      地      坐      落  │地│面    積│        │
│編號├───┬────┬───┬───┤  ├────┤權利範圍│
│    │縣  市│鄉鎮市區○  段  │地  號│目│平方公尺│        │
├──┼───┼────┼───┼───┼─┼────┼────┤
│001 │臺南縣│佳里鎮  ○○○段│282   │建│308.00  │全部    │
└──┴───┴────┴───┴───┴─┴────┴────┘


司法院資訊處製作；財團法人民間司法改革基金會備份。
